臺灣宜蘭地方法院民事裁定　　　　　　　 96年度聲字第343號
聲　請　人　寶華商業銀行股份有限公司
法定代理人　王南華(即中央存款保險股份有限公司接管小組召
　　　　　　集人)
相　對　人　鑫象輪胎有限公司
　　　　　　　　　　　1樓
兼　法　定
代　理　人　甲○○
相　對　人　乙○○
　　　　　　丙○○
上列當事人間聲請返還擔保金事件，本院裁定如下：
    主  文
本院九十三年度存字第五三二號提存事件聲請人所提存之擔保物
：八十八年度甲類第一期中央政府建設公債面額新台幣參拾萬元
壹張（債券代號：Ａ八八一０一），准予返還。
    理  由
一、按訴訟終結後，供擔保人證明已定20日以上之期間，催告受
    擔保利益人行使權利而不行使者，法院應依供擔保人之聲請
    ，以裁定命返還其提存物，民事訴訟法第 104條第1項第3款
    定有明文。至所謂訴訟終結，在因假扣押或假處分所供擔保
    之情形，必供擔保人已撤回假扣押或假處分之執行，始得謂
    與民事訴訟法第 104條第1項第3款所謂訴訟終結相當（參見
    臺灣高等法院87年庭長法律問題研討會研究意見）。又前開
    規定，於其他依法令供訴訟上之擔保者，準用之，同法第10
    6條前段亦有明文。
二、本件聲請意旨略以：聲請人與相對人間請求假扣押事件，聲
    請人前遵本院93年度裁全字第 749號民事假扣押裁定，為擔
    保假扣押，曾提供88年度甲類第 1期中央政府建設公債面額
    新台幣300,000元1張（債券代號：A88101）為擔保物，並以
    本院93度存字第 532號提存事件提存後，聲請本院以93年度
    執全字第 413號假扣押執行相對人財產在案。茲因該假扣押
    執行事件業經聲請人聲請撤回執行，而聲請人亦已定20日以
    上期間催告受擔保利益人即相對人行使權利而未行使，為此
    爰依民事訴訟法規定，聲請返還擔保金等語。
三、經查，聲請人主張其為擔保假扣押，曾依本院裁定提供88年
    度甲類第1期中央政府建設公債面額新台幣300,000元1張（
    債券代號：A88101）為擔保物提存後，聲請本院假扣押執行
    相對人丙○○之財產，嗣聲請人撤回該假扣押執行事件，且
    已定20日以上期間催告受擔保利益人即相對人丙○○行使權
    利而未行使之事實，業據其提出本院93度存字第 532號提存
    書、93年度裁全字第749號民事假扣押裁定、95聲426字第40
    352號函文及聲請人通知受擔保利益人行使權利聲請狀各1份
    為證，並經本院調閱前揭卷宗審核無訛，足認該事件已相當
    於訴訟終結，且相對人經通知行使權利後，並未向本院陳報
    有於聲請人所定之催告期間內對聲請人行使權利之證明，亦
    經本院查證明確。則揆諸首開說明，聲請人聲請返還擔保金
    ，自無不合，應予准許。
四、末按修正前民事訴訟法第104條第3項：「假執行之本案判決
    已全部勝訴確定；假扣押、假處分、假執行於執行程序實施
    前撤回執行之聲請，或供擔保人證明受擔保利益人同意返還
    者，法院應依供擔保人之聲請，返還其提存物或保證書，毋
    庸裁定」之規定，雖於民國92年2月7日經修正刪除，而提存
    法前揭規定，卻未及配合修正，惟揆諸民事訴訟法第 104條
    第3項修正刪除之立法理由，係以：「原第3項關於假執行、
    假扣押、假處分供擔保人請求返還提存物之規定，非屬本條
    訴訟費用之擔保事項，且係不經法院裁定，逕向法院提存所
    聲請返還，應屬提存法之範疇，在此規定，體例未合。．．
    ，爰予刪除」等語，顯係認假扣押於執行程序實施前撤回執
    行之聲請者，為假扣押擔保提存之提存人本毋庸聲請法院裁
    定，即得逕向該管法院提存所聲請返還提存物甚明。茲查，
    聲請人就相對人鑫象輪胎有限公司、乙○○、甲○○部分，
    並未聲請假扣押執行，而於假扣押程序實施前撤回執行，揆
    之前開說明，毋庸經本院裁定，可逕向提存所聲請返還，則
    在未聲請假扣押執行部分，自應解為亦可逕向提存所聲請返
    還擔保金，附此敘明。
五、依民事訴訟法第104條第1項第3款，裁定如主文。
中　　華　　民　　國　　96　　年　　11　　月　　12　　日
                  臺灣宜蘭地方法院民事庭
                      法　官　陳映佐
正本與原本無異。
如不服本裁定應於裁定送達後10日內提出抗告狀（須附繕本），
並繳納抗告裁判費新臺幣1,000元。
中　　華　　民　　國　　96　　年　　11　　月　　12　　日
                      書記官  邱美龍
